臺灣高雄地方法院刑事判決　　　　　　　96年度易字第2330號
公　訴　人　臺灣高雄地方法院檢察署檢察官
被　　　告　乙○○
　　　　　　甲○○
上列被告因傷害案件，經檢察官提起公訴（96年度調偵字第505
號），嗣被告於本院準備程序進行中，就被訴事實均為有罪之陳
述，經本院告知簡式審判程序意旨，並聽取公訴人及被告之意見
後，本院裁定改依簡式審判程序審理，判決如下：
    主  文
乙○○犯傷害罪，處拘役肆拾日，如易科罰金以新臺幣壹仟元折
算壹日；減為拘役貳拾日，如易科罰金以新臺幣壹仟元折算壹日
。
甲○○犯傷害罪，處有期徒刑肆月，如易科罰金以新臺幣壹仟元
折算壹日；減為有期徒刑貳月，如易科罰金以新臺幣壹仟元折算
壹日。
    事  實
一、乙○○於民國96年1 月7 日凌晨0 時許，與其友人黃家駒、
    潘明仁三人一同前往位於高雄縣鳳山市○○路155 號6 樓之
    「二姐的店」卡拉ＯＫ內飲酒唱歌；甲○○則於同日凌晨0
    時許，攜帶消夜前往該店，請店內服務小姐戴惠華、謝筱鶯
    及簡嘉瑩等3 人食用。同日凌晨1 時55分許，乙○○因不滿
    店內服務小姐戴惠華、謝筱鶯及簡嘉瑩等3 人長時間與甲○
    ○同桌聊天、吃消夜，遂與甲○○發生口角爭執，乙○○一
    時氣憤難耐，竟基於傷害之犯意，徒手毆打甲○○臉部2 下
    ，致甲○○受有臉部挫傷、臉部擦傷之傷害，黃家駒見乙○
    ○與甲○○二人發生爭執，旋將乙○○拉回座位。而甲○○
    不甘被毆，隨即進入該店廚房，覓得該店之菜刀1 把後，基
    於傷害之犯意，走向乙○○，持上開菜刀1 把朝乙○○之臉
    部、腳部砍去，致乙○○受有右前額撕裂傷、右腳跟肌腱斷
    裂之傷害，嗣警據報前往處理，始使悉上情。
二、案經甲○○、乙○○訴由高雄縣政府警察局鳳山分局報請臺
    灣高雄地方法院檢察署檢察官偵查起訴。
    理  由
一、本件被告甲○○、乙○○所犯均為死刑、無期徒刑、最輕本
    刑為3年以上有期徒刑以外之罪，其等於準備程序進行中，
    就被訴事實為有罪之陳述，經本院告知簡式審判程序之旨，
    並聽取當事人之意見後，裁定改依簡式審判程序審理，合先
    敘明。
二、上開犯罪事實業據被告甲○○、乙○○於本院審理時坦誠不
    諱，核與證人黃家駒於偵查中具結證稱：「案發當天伊與乙
    ○○及友人前往該店，當時伊在台上唱歌，見乙○○在甲○
    ○那一桌附近，2 人徒手互毆，伊見狀上前勸離，2 人分開
    後沒多久，伊就看見甲○○手持菜刀砍傷乙○○」等語；證
    人戴惠華、謝筱鶯於偵查中均具結證稱：「案發當時伊等及
    簡嘉瑩與甲○○坐在同桌吃宵夜，見乙○○略有醉意走到甲
    ○○這一桌，並用台語向甲○○叫囂，突然乙○○就向甲○
    ○打2 拳，其他在場之人見狀便將2 人架開，不久便看到甲
    ○○走向乙○○，手持菜刀砍傷乙○○」等語；證人簡嘉瑩
    於偵查中具結證稱：「乙○○毆打甲○○後，伊看見甲○○
    往廚房方向走去，持廚房菜刀往乙○○靠近，後來伊就看見
    地上有血跡」等語互核相符，且有大東醫院診斷證明書、長
    庚紀念醫院診斷證明書各1 紙在卷及菜刀1 支扣案可證，被
    告2 人之自白均與事實相符，均為可採。
三、至被告甲○○於本院審理中雖辯稱：伊被乙○○毆打後，到
    該店廚房拿菜刀係想要嚇唬乙○○，然因見乙○○及其友人
    又圍過來，心裡害怕始持菜刀砍傷乙○○云云（本院卷第38
    頁），似認其持刀砍傷被告乙○○，係出於正當防衛，惟按
    正當防衛必須對於現在不法之侵害始得為之，侵害業已過去
    ，即無正當防衛可言，故侵害已過去後之報復行為，不得主
    張防衛權，最高法院30年上字第1040號判例足資參照。本院
    觀諸被告甲○○、乙○○2 人發生肢體衝突時，尚有其他店
    員及客人在場，除據被告自承在卷外，亦據上開證人黃家駒
    等人證述明確，雖被告乙○○係先動手毆打被告甲○○，然
    斯時既有他人在場相勸，並將被告2 人架開隔離，則被告乙
    ○○對被告甲○○之不法侵害顯然業已過去，然被告甲○○
    竟仍自廚房覓得菜刀，持以砍傷被告乙○○，則其所為反擊
    行為顯非僅出於排除對方不法侵害之防衛意思，而係以加害
    對方之目的而為之報復行為。故被告甲○○上開所為，尚難
    認係出於正當防衛，本案事證明確，被告2 人前揭傷害犯行
    ，均堪予認定。
四、核被告甲○○、乙○○所為，均係犯刑法第277條第1項普通
    傷害罪。爰審酌被告乙○○僅因細故即出手毆打被告甲○○
    ，行為固有不當，惟被告甲○○遭毆打後，不思循司法途徑
    解決，竟於覓得菜刀後，返回砍傷被告乙○○之臉部及腳部
    ，惡性非輕，被告乙○○並因而受有較嚴重之傷害，有長庚
    紀念醫院診斷證明書1 紙在卷可稽，被告甲○○犯罪情節顯
    重於被告乙○○，且迄今雙方仍未達成和解，惟念及被告2
    人犯後均能坦承犯行，態度尚可，及其等犯罪之動機、智識
    程度等一切情狀，分別量處如主文所示之刑，並均諭知如主
    文所示易科罰金之折算標準，以資儆懲。又中華民國九十六
    年罪犯減刑條例於96年7 月4 日公布，同年月16日施行，被
    告2 人上開傷害犯行均係於96年4 月24日之前所犯，且無其
    他不得減刑之情形，爰依該條例第2 條第1 項第3 款之規定
    ，均減其宣告刑二分之一如主文，並均諭知易科罰金之折算
    標準。
五、末查，扣案之菜刀1支雖係被告甲○○用以砍傷被告乙○○
    所用之物，惟該菜刀係於「二姐的店」卡拉ＯＫ之廚房內取
    得，非被告甲○○所有，爰不宣告沒收，附此敘明。
據上論斷，應依刑事訴訟法第273之1第1項、第299條第1項前段
，刑法第277條第1項、第41條第1項，刑法施行法第1條之1，中
華民國九十六年罪犯減刑條例第2條第1項第3款、第7條，判決如
主文。
本案經檢察官丙○○到庭執行職務。
中　　華　　民　　國　　96　　年　　9 　　月　　17　　日
                  刑事第十庭  法　官  林揚奇
以上正本證明與原本無異。
如不服本判決應於收受本判決後10日內向本院提出上訴書狀，並
應敘述具體理由，如未敘述上訴理由者，應於上訴期間屆滿後20
日內補提理由書狀於本院（均須按他造當事人之人數附繕本）「
切勿逕送上級法院」。
中　　華　　民　　國　　96　　年　　9 　　月　　17　　日
 　　　　　　　　　　　　　　 書記官  于耀文
附錄論罪法條全文
刑法第277條條第1項
  傷害人之身體或健康者，處3 年以下有期徒刑、拘役或1000元
  以罰金。
